臺灣新北地方法院民事裁定　　　　　　110年度國簡抗字第2號
抗　告　人　李少會　
相　對　人　臺北市政府捷運工程局


法定代理人　張澤雄　
上列當事人間國家賠償事件，抗告人對於中華民國110 年9 月14
日本院板橋簡易庭110 年度板國簡字第4 號裁定提起抗告，本院
裁定如下：
    主  文
原裁定廢棄。
    理  由
一、抗告人起訴主張：相對人營建之大眾捷運於噪音檢測報告超
    標之情形下正式通車營運，造成抗告人失眠、房屋不堪居住
    ，爰依國家賠償法請求相對人給付抗告人新臺幣（下同）15
    萬元。
二、原審則認本件國家賠償訴訟之起訴程序，核與國家賠償法第
    11條所定應踐行協議先行程序之要件不符。抗告人提起本件
    訴訟，與民事訴訟法第249 條第1 項第6 款之規定有違，而
    裁定駁回其訴。
三、本件抗告意旨略以：抗告人於民國110 年5 月18日向相對人
    提出國家賠償請求，並於110 年5 月25日以掛號信封寄出，
    直至110 年8 月18日止，近3 個月的期間，抗告人均無收到
    相對人任何電話聯絡，亦無收到任何關於賠償事宜之文書，
    遂於110 年8 月23日提出本件國家賠償訴訟。抗告人於110
    年9 月22日向相對人求證，得知相對人於110 年5 月26日即
    收到賠償書、110 年7 月5 日才提交法務局、110 年8 月9
    日正式寄送法務局，已經超過協商期限，顯無協商誠意跟賠
    償希望，遂依法提出訴訟，並無違反國家賠償法第11條規定
    ，爰請求廢棄原裁定等語。
四、按依國家賠償法請求損害賠償時，應先以書面向賠償義務機
    關請求之，必賠償義務機關拒絕賠償，或自提出請求之日起
    逾30日不開始協議，或自開始協議之日起逾60日協議不成立
    時，請求權人始得提起損害賠償之訴，國家賠償法第10條第
    l 項、第ll條第l 項亦有明文。且依該法施行細則第37條規
    定，請求權人因賠償義務機關拒絕賠償，或協議不成立而起
    訴者，應於起訴時提出拒絕賠償或協議不成立之證明書；請
    求權人因賠償義務機關逾期不開始協議或拒不發給前項證明
    書而起訴者，應於起訴時提出已申請協議或已請求發給證明
    書之證明文件。次按國家損害賠償之訴，除依國賠法規定外
    ，適用民事訴訟法之規定；原告之訴，有起訴不合程式或不
    備其他要件者，法院應以裁定駁回之，但其情形可以補正者
    ，審判長應定期間先命補正，國家賠償法第12條、民事訴訟
    法第249 條第1 項第6 款分別定有明文。再按依國賠法請求
    損害賠償時，固應先依國賠法第10條第1 項規定，以書面向
    賠償義務機關請求之，經遭拒絕或逾30日未開始協議，或自
    提出請求之日起逾60日協議不成立者，請求權人始得提起損
    害賠償之訴，惟上開程序之欠缺，如於法院依民事訴訟法第
    249 條第1 項第6 款規定，以裁定駁回其訴前，已因補正其
    要件之欠缺，自不得認其訴為不合法（參臺灣高等法院100
    年法律座談會民事類提案第59號意旨）。準此，於提起國家
    賠償之民事訴訟，雖未依國家賠償法第10條第1 項規定先行
    協商程序即遽行起訴，尚非屬不得補正之情形，自應先由審
    判長定期命其補正，逾期不補正者，始得以其起訴不備其他
    要件而以裁定駁回之。
五、經查，抗告人於110 年5 月18日向相對人提出國家賠償請求
    ，相對人已將調查結果處理意見函送法務局，因後續須經國
    家賠償事件處理委員會審議，目前尚未有決議，故無拒絕賠
    償理由書等語，有臺北市政府捷運工程局110 年9 月9 日北
    市捷授一區字第1103018920號函1 份（見原審卷第17頁至第
    18頁）存卷可稽，足悉抗告人已於110 年5 月18日依國家賠
    償法第10條第l 項規定，先以書面向相對人請求賠償，然相
    對人遲至110 年9 月間均未決議是否拒絕賠償，亦未開始協
    議程序，顯見相對人確有自抗告人提出書面請求之日（即11
    0 年5 月18日）起逾30日不開始協議之情形，是抗告人於提
    起本件國家賠償訴訟前，並無違背國家賠償法第10條第l 項
    、第ll條第l 項所定國家賠償先行程序情形，起訴尚屬合法
    ，原審不察，逕謂抗告人提起本件國家賠償訴訟未踐行書面
    協議先行程序，遽為抗告人不利之論斷，即有可議。再者，
    抗告人於本件起訴時縱未能提出相對人拒絕賠償或協議不成
    立之證明文件，然此尚非不能補正之情形，原審未以裁定定
    期命抗告人補正，即逕以駁回其訴，亦有未洽。從而，抗告
    論旨指摘原裁定不當，聲明廢棄，為有理由，爰由本院將原
    裁定予以廢棄，發回原審另為適法之處理。
六、據上論結，本件抗告為有理由，爰裁定如主文。
中    華    民    國  110     年   11     月    16    日
                  民事第七庭  審判長法  官  陳映如
 
                                    法  官  楊千儀
 
                                    法  官  莊哲誠
　
以上正本係照原本作成。
本裁定不得再抗告。
中    華    民    國  110     年   11     月    17    日
                                書記官  尤秋菊